【裁判字號】    89,上易,3027
【裁判日期】    900517
【裁判案由】    違反稅捐稽徵法
【裁判全文】
臺灣高等法院刑事判決                          八十九年度上易字第三二七號
    上訴人  臺灣台北地方法院檢察署檢察官
    被  告  甲 ○ ○
    選  任  高 明 山
    辯護人
右上訴人因被告違反稅捐稽徵法案件，不服臺灣台北地方法院八十九年度易字第三十
五號，中華民國八十九年七月二十一日第一審判決（起訴案號：臺灣台北地方法院檢
察署八十八年度偵字第一一二五四號）提起上訴，本院判決如左：
    主    文
原判決撤銷。
甲○○幫助納稅義務人以其他不正當方法逃漏稅捐，處有期徒刑貳月，如易科罰金，
以參佰元折算壹日。
    事    實
一、甲○○係臺北市○○路一０九巷十五號力奇工程有限公司（下簡稱力奇公司）負
    責人，明知該公司於民國（下同）八十一年二月二十六日，與力太營造工程股份
    有限公司（下簡稱力太公司）簽訂「工程發包承攬書」乙份，向力太公司承攬坐
    落臺北市○○路之「挹翠山林新建工程」中之灌漿工程，工程承攬總額原訂為新
    台幣（下同）一百五十萬元，後實際完工總金額為一百七十七萬七千九百元（含
    營業稅共計一百八十六萬六千七百九十五元），因力奇公司係以地質鑽探為業，
    不諳灌漿工程，故將該工程於扣除二成利潤後再轉包予蔡幸南（另案偵查中）施
    工。甲○○竟基於幫助蔡幸南逃漏稅捐之犯意，竟未要求蔡幸南開立統一發票或
    收據向力奇公司請領轉包之工程款，直接由力奇公司開具統一發票交付蔡幸南，
    由蔡幸南直接向力太公司請領該一百七十七萬七千九百元之工程款（含營業稅共
    計一百八十六萬六千七百九十五元），除將力奇公司應得之總工程款二成部分交
    付予甲○○外，餘款一百四十二萬二千三百二十元則歸蔡幸南取得，幫助蔡幸南
    逃漏營業稅七萬一千一百十六元（以營業所得額之百分之五稅率計算）。
二、案經台灣台北地方法院檢察署檢察官自動檢舉偵查起訴。
    理    由
一、訊據被告甲○○矢口否認其有幫助蔡幸南逃漏稅捐犯行，辯稱：其經營之力奇公
    司向力太公司承包「挹翠山林新建工程」之灌漿工程後，因力奇公司係以地質鑽
    探為專業，故灌漿工程即僱用蔡幸南為工頭，負責鳩工完成灌漿工程，蔡幸南及
    工人之薪資均由蔡幸南持向公司申報，並非將該工程轉包予蔡幸南施工，至蔡幸
    南交付之工人薪資表是否屬實，公司非不清楚亦未加過問，且蔡幸南並無營利事
    業登記，非營業稅或營所稅之納稅義務人，其未幫助其逃漏稅捐等語。
二、經查：
(一)被告甲○○任負責人之力奇公司確曾於八十一年二月二十六日與力太公司簽訂「
    工程發包承攬書」，向力太公司承攬「挹翠山林新建工程」中之灌漿工程，原訂
    工程總金額為一百五十萬元，嗣依實際完工結算總工程費用共計一百七十七萬七
    千九百元（含營業稅共計一百八十六萬六千七百九十五元）等情，業據被告甲○
    ○自承在卷，核與証人即力太公司經理丙○○供述情節相符，並有丙○○函送本
    院之「工程發包承攬書」影本、結算書影本各乙份、統一發票影本三紙、支票收
    訖簽回聯影本四紙、支票影本四紙在卷可稽（見本院卷第五十五頁至第六十七頁
    ），被告甲○○於承攬該「挹翠山林新建工程」灌漿工程後，因力奇公司係以地
    質鑽探為專業，不諳灌漿工程之施作，故將該工程再轉包予蔡幸南施工等情，業
    據被告甲○○於本院八十五年度上訴字第三七六四號違反稅捐稽徵法乙案中承稱
    ：「﹕蔡幸南是我的工頭，他是包工程的，本案部分工程就是包給他做的，包工
    是口頭約定無契約，﹕，我的工程包給蔡幸南五、六次﹕。」、「（問：蔡幸南
    是小包或工頭？）、是小包，他專門包工。」、「（問：包給他多少錢？）、工
    程總金額二成給公司交稅。」、「（問：蔡幸南是你轉包工程給他，為何你幫他
    報稅？）、因蔡幸南沒有成立公司，無法報稅所以才轉報到我公司，﹕。」等語
    屬實（見本院八十五年度上訴字第三七六四號卷第十九頁、第七十四頁反面、第
    七十五頁、第一０五頁），顯非被告甲○○於本院所辯稱之蔡幸南係其僱用之工
    頭，負責鳩工施工，再向力奇公司領取甚明，被告前開所辯自不可採。
(二)該「挹翠山林新建工程」中之灌漿工程，係於八十一年二月二十六日簽訂「工程
    發包承攬書」，至同年四月二十日即由蔡幸南出面代表力奇公司提供力奇公司開
    立統一發票具領全部工程款完畢，有卷附之「工程發包承攬書」影本、結算書影
    本各乙份、統一發票影本三紙、支票收訖簽回聯影本四紙、支票影本四紙在卷可
    稽（見本院卷第五十五頁至第六十七頁），該工程施工之時間前後不及二個月，
    而蔡幸南委由力奇公司申報之薪資所得，依被告提出之力奇公司開立之各類所得
    扣繳暨免扣繳憑單所載，蔡幸南係自力奇公司領取薪資所得一百二十二萬七千八
    百九十九元，有該各類所得扣繳暨免扣繳憑單影本乙份在卷可稽（見本院卷被証
    七所附証物），與被告力奇公司甲○○於本院所供：「我們向力太營造以一百八
    十幾萬承包，我們給蔡幸南一百二十幾萬，工人部分六十幾萬，他自己報一百二
    十幾萬，共一百八十幾萬元。」等語大致相符（見本院卷第十八頁反面），苟蔡
    幸南係力奇公司所僱用之工頭，為何在該一個多月之灌漿工施工中，其所申報之
    薪資所得額竟高達一百二十二萬七千八百九十九元，顯與常相悖，益徵蔡幸南係
    轉包該工程之承包商，而非力奇公司所僱用之工頭，洵無疑議。
(三)蔡幸南當時雖未申請公司登記，或為合夥或為獨資商號之負責人，依所得稅法規
    定，固非營利事業所得稅之納稅義務人，惟依營業稅法第二條第一款、第三條第
    二項規定，蔡幸南既係向力奇公司轉包該「挹翠山林新建工程」灌漿工程，應屬
    提供勞務予他人，以取得代價之銷售勞務之營業人，自為營業稅之納稅義務人，
    而非僅屬個人受僱而提供勞務之受僱人。而蔡幸南提供其勞務所得，依被告甲○
    ○所陳該工程總價款之二成除歸力奇公司所有外，其餘之八成即一百四十二萬二
    千三百二十元則歸蔡幸南取得，依營業稅率百分之五計算，被告甲○○計幫助蔡
    幸南逃漏營業稅七萬一千一百十六元。雖財政部台灣省北區國稅局中壢稽徵所來
    函僅就蔡幸南計逃漏營利事業所得稅部分函覆本院（見本院卷第一五九頁），洵
    係財政部台灣省北區國稅局僅負責國稅即營利事業所得稅部分之稽徵業務，營業
    稅屬地方稅，應由各地稅捐稽徵處管轄之業務範圍，非國稅局所得代為決定其逃
    漏稅額，而蔡幸南既屬營業稅納稅義務人，其所應納之營業稅率依營業稅法規定
    為百分之五，本院自得依該稅率計算蔡幸南逃漏之營業稅額，併此敘明。
    綜上所論，足徵被告所辯，係卸責圖免之詞，委不足採，被告所犯事証明確，其
    犯行洵堪認定。
三、核被告甲○○所為，係犯稅捐稽徵法第四十三條第一項之幫助逃漏稅捐罪。原審
    未予詳為勾稽，即遽為被告甲○○無罪之諭知，自有違誤，本件檢察官上訴意旨
    執此指摘原判決不當，為有理由，自應由本院將原判決予以撤銷改判，爰審酌被
    告之品行、犯罪動機、目的、手段、所生危害及犯罪後態度等一切情狀，量處被
    告有期徒刑二月，並諭知易科罰金之折算標準示懲。
四、移送併辦意旨復以：被告甲○○復涉嫌虛報乙○○工資四十萬元，認其另涉有稅
    捐稽徵法第四十一條、第四十七條第一款罪嫌云云（八十九年度偵字第一０八二
    二號）。然查告訴人乙○○指訴被告甲○○涉嫌虛列其工資四十萬元之事實，業
    據檢察官於八十五年三月二十三日以八十四年度偵字第二一一九七號起訴書提起
    公訴後，經原審法院於八十五年七月三日以八十五年度訴字第七八四號判決被告
    甲○○無罪，檢察官不服上訴後，並經本院於八十七年五月二十六日以八十五年
    度上訴字第三七六四號刑事判決駁回上訴確定在案，該部分事實既經判決確定，
    且與本案係以被告幫助蔡幸南逃漏稅捐之事實亦非相同，且無何裁判上一罪關係
    ，非起訴效力所及，自應退回由檢察官另行處理，併予敘明。
五、據上論斷，應依刑事訴訟法第三百六十九條第一項、第三百六十四條、第二百九
    十九條第一項前段、稅捐稽徵法第四十三條第一項、刑法第十一條前段、第四十
    一條，罰金罰鍰提高標準條例第二條，判決如主文。
本案經檢察官張秋雲到庭執行職務。
中    華    民    國     九十     年      五        月        十七      日
                            臺灣高等法院刑事第十六庭
                                審判長法  官  許  增  男
  法  官  蔡  彩  貞
                                      法  官  黃  鴻  昌
右正本證明與原本無異。
不得上訴。
                                      書記官  黃  千  鶴
中    華    民    國     九十     年      五        月        十七      日
附錄：本案論罪科刑法條全文
稅捐稽徵法第四十三條第一項：
教唆或幫助犯第四十一條或第四十二條之罪者，處三年以下有期徒刑、拘役、或科一
千元以下罰金。執行業務之律師或會計師犯前項之罪者，加重其刑至二分之１。


司法院資訊處製作；財團法人民間司法改革基金會備份。
